【裁判字號】    95,交聲,122
【裁判日期】    950731
【裁判案由】    違反道路交通管理處罰條例聲明異議
【裁判全文】
臺灣士林地方法院交通事件裁定         95年度交聲字第122號
原處分機關  交通部公路總局臺北區監理所基隆監理站
異議人即    甲○○
受處分人
上列異議人即受處分人因違反道路交通管理處罰條例案件，對於
交通部公路總局臺北區監理所基隆監理站95年1 月23日所為之處
分（原處分案號：基監字第裁42-Z00000000號），聲明異議，本
院裁定如下：
    主  文
異議駁回。
    理  由
一、按行為後法律或自治條例有變更者，適用行政機關最初裁處
    時之法律或自治條例；但裁處前之法律或自治條例有利於受
    處罰者，適用最有利於受處罰者之規定，行政罰法第5 條定
    有明文。查異議人即受處分人甲○○行為後，道路交通管理
    處罰條例第33條第1 項業於民國95年7 月1 日修正公布施行
    ，比較修法前後對於汽車行駛於高速公路而不遵管制規定之
    違規行為之罰則，均處汽車駕駛人新台幣（下同）3,000 元
    以上6,000 元以下罰鍰，並記違規點數1 點而屬相同，依行
    政罰法第5 條規定，自應適用行政機關最初裁處時之法律即
    修正前道路交通管理處罰條例第33條第1 項、第63條第1 項
    第1 款規定論處，先予敘明。次按汽車行駛高速公路應依速
    限標誌指示，高速公路交通管制規則第5 條第1 項前段定有
    明文。次按汽車行駛於高速公路而不遵管制之規定者，處汽
    車駕駛人3,000 元以上6,000 元以下罰鍰，並記違規點數1
    點，修正前道路交通管理處罰條例第33條第1 項及第63條第
    1 項第1 款亦定有明文。
二、原處分意旨略以：異議人即受處分人甲○○，於民國94年12
    月7 日19時36分許，駕駛車號0908-KH 號自小客車，於國道
    一號南向245 公里處，經警持雷射測速槍測得超速16公里（
    行速116 公里，限速100 公里）之違規，為國道公路警察局
    第四警察隊當場攔停並製單舉發，爰依道路交通管理處罰條
    例第33條第1 項規定，裁處罰鍰3,000元，並依同條例第63
    條第1 項第1 款記違規點數1 點。
三、聲明異議意旨略以：伊於94年12月7 日19時30分許，駕駛09
    08-KH 號自小客車，行經國道一號南向245 公里路段，遭國
    道公路警察局第四警察隊圍路攔檢，告知伊駕駛車輛超速，
    伊無法信服，因(一)當時天黑，且同時有其他車輛並行，員警
    如何確定係伊車輛超速，而無誤判情事？(二)員警未能提供直
    接證據，僅依雷射槍中所顯示之數據，就判定伊超速，但數
    據從何而來，是否為該時該地所發生之事，令人質疑，伊要
    求提供照片，員警稱無法提供，伊無法接受此一裁罰，為此
    聲明異議如上。
四、經查，異議人於上揭時地駕車，經執勤員警以雷射測速槍（
    測距：343 公尺），測得行速116 公里，超速16公里（該路
    段最高時速限制100 公里），違規過程均在執勤員警監視中
    ，確認係0908-KH 號車超速違規後，始依法攔停稽查，並當
    場告知違規事實，出示雷射槍測速器鎖定之超速數據後依法
    舉發等情，有內政部警政署國道公路警察局第四警察隊95年
    1 月4 日公警四交字第0940472657號函影本在卷可稽。證人
    即舉發本件違規之內政部警政署國道公路警察局第四隊警員
    乙○○到庭結證稱：「伊擔任交通警察將近13年，以取締超
    速違規為其主要工作，處理過之國道高速公路取締車輛超速
    案件，平均1 個月約100 件。當時是員警2 人1 組執行勤務
    ，警車先停在路邊，由駕駛警車之員警負責持雷射槍對往來
    車輛測速，舉發違規時，由副駕駛座員警負責警戒及向違規
    行為人索取證件，再由駕駛員警開罰單，本件違規係伊駕駛
    警車及測速，伊使用雷射槍將行經值勤地點3 、400 公尺前
    之每部車均測其之行進速度，雷射槍約1秒 即可顯示車輛之
    時速，當伊發現車輛有超速時，先確定是哪部車後，視線會
    一直盯著違規車輛，巡邏警車再起步將違規車輛攔停告發」
    等語明確（見本院95年6 月6 日訊問筆錄），則依證人所述
    ，警方所使用之雷射測速槍，經測得車輛有超速之事實時，
    即以目視之方法跟隨該車攔停舉發，而異議人對於雷射測速
    槍之偵測結果亦不爭執，且本件係由二位員警共同執行超速
    偵測之勤務，其等均有長時間之操作經驗，而該雷射槍之特
    性係1 次僅能鎖定1 台車輛，並非1 次鎖定多台，則以員警
    之執勤技巧及經驗，欲就某一特定車輛判定為超速之車輛，
    應非難事，縱雷射槍內並無照相功能，但員警係先目視車輛
    ，再舉槍測定，復再目視跟車攔停，其前後已有相當充分之
    時間均始終注意同一特定車輛，自應認其發生誤認之機率極
    低，而本件舉發所使用之100LR 型，編號UX009037號雷射測
    速槍係經法院公證並按時進行校正檢查，確認正常操作使用
    等情，有內政部警政署國道公路警察局第四警察隊95年4 月
    19日公警四交字第0950470624號函暨檢附之法院公證書及臺
    灣光學有限公司檢驗報告書在卷足參，足認該雷設測速槍之
    正確性應無疑慮，綜上依一般社會生活合理之經驗法則判斷
    ，異議人確有超速之行為，應無其他「合理之懷疑」可資排
    除。此外，值勤員警即證人乙○○與異議人素無仇怨，其於
    本院所為之證詞復受具結程序及偽證罪之擔保，實無故意設
    詞誣陷異議人之動機與必要，異議人上揭所辯，均屬事後卸
    責之詞，尚不足採。從而原處分機關認異議人有「在高速公
    路超速行駛」之違規，而依修正前道路交通管理處罰條例第
    33條第1 項裁處罰鍰3,000 元，並依同條例第63條第1 項第
    1 款之規定，記違規點數1 點之處分，核無不當。異議人之
    異議為無理由，應予駁回。
據上論斷，應依道路交通案件處理辦法第19條，裁定如主文。
中    華    民    國    95    年    7     月    31    日
                        交通法庭法  官  高雅敏
以上正本證明與原本無異。
如不服本裁定，應於送達後5日內，向本院提出抗告狀。
                                書記官  丁梅芬
中    華    民    國    95    年    8     月    7     日


司法院資訊處製作；財團法人民間司法改革基金會備份。
